臺灣高等法院臺中分院刑事裁定　
110年度聲字第1643號
聲  請  人  
即  被  告  黃呈炎



上列聲請人即被告因違反毒品危害防制條例案件（本院案號：11
0年度上訴字第447號），聲請具保停止羈押，本院裁定如下：
    主  文
聲請駁回。
    理  由
一、本件聲請人即被告黃呈炎（下稱被告）聲請意旨略以：㈠被
    告就全部案情已供述甚詳，無串證之虞；㈡被告於原審裁定
    具保限制住居後，於歷次開庭均準時報到，足見以具保、限
    制住居等方式已足堪擔保被告之到庭，被告應無逃亡之虞；
    ㈢被告罹患「左肩旋轉肌腱炎、疑肌腱破裂及第五、六頸椎
    狹窄」等疾病，於羈押前持續在彰化秀傳醫院就診治療，目
    前尚未痊癒，醫囑仍須進一步檢查及治療，被告願提供新臺
    幣50萬元保證金；㈣被告目前於看守所內就醫，經醫師診斷
    認必須先開刀手術，再進行脊椎牽引復健，始能改善，目前
    無足夠醫療資源，只能投予止痛藥做症狀治療，被告有接受
    進一步醫療之必要，懇請賜准具保停止羈押等語。
二、按羈押被告之目的，在於確保訴訟程序之進行、確保證據之
    存在、真實及確保刑罰之執行，而被告有無羈押之必要，及
    羈押後其原因是否仍然存在，有無繼續羈押之必要，應否延
    長羈押等，均屬事實認定之問題，法院有依法認定裁量之職
    權，自得就具體個案情節予以斟酌決定，如就客觀情事觀察
    ，法院許可羈押之裁定在目的與手段間之衡量，並無明顯違
    反比例原則情形，即無違法或不當可言。次按聲請停止羈押
    ，除有同法第114條各款所列情形之一不得駁回者外，其准
    許與否，該管法院有自由裁量之權（最高法院46年台抗字第
    21號判例、91年度台抗字第456號裁定意旨參照）。又按司
    法院釋字第665號解釋，並非直接宣告刑事訴訟法第101條第
    1項第3款之規定違憲，而係要求附加考量被告除犯重罪外，
    是否有相當理由認為其有逃亡、湮滅、偽造、變造證據或勾
    串共犯或證人等之虞。而依法條之體系解釋，該等附加考量
    與單純考量同條第1項第1款、第2款之羈押原因仍有程度之
    不同。基此，伴同重罪羈押予以考量之逃亡之虞，與單純成
    為羈押原因之逃亡之虞其強度仍有差異，亦即伴同重罪羈押
    考量之逃亡之虞，其理由強度可能未足以單獨成為羈押原因
    ，然得以與重罪羈押之羈押原因互佐。又重罪常伴有逃亡、
    滅證之高度可能，該高度可能性乃本於趨吉避凶、脫免刑責
    及不甘受罰之基本人性，是若依一般正常人之合理判斷，可
    認為該犯重罪嫌疑重大之人具有逃亡或滅證之相當或然率存
    在，即已該當於前述解釋之認定標準，不以達到充分可信或
    確定程度為必要。亦即伴同重罪羈押考量之逃亡、串證之虞
    其理由強度可能未必足夠成為單獨之羈押原因，然得以與重
    罪羈押之羈押原因互佐。再其認定，固不得憑空臆測，但不
    以絕對客觀之具體事實為限，若有某些跡象或情況作為基礎
    ，即無不可。至相關之事實或跡象、情況，鑑於此非屬實體
    審判之核心事項，自以自由證明為已足，並不排斥傳聞證據
    ，斯不待言。又上開解釋已對同法第101條第1項第3款為限
    縮解釋，應可認係對公民與政治權利國際公約第9條第3項規
    定之具體落實，法院審酌應否羈押被告時，若依一般人合理
    判斷涉犯重罪之被告有逃亡之相當或然率存在，即非不得依
    同法第101條第1項第3款規定羈押被告（最高法院98年度台
    抗字第668號、100年度台抗字第113號裁定參照）。
三、經查：
(一)本件被告前經本院訊問後，認被告所涉犯修正前毒品危害防
    制條例第4條第1項、第6項之販賣第一級毒品未遂罪犯罪嫌
    疑重大，且有刑事訴訟法第101條第1項第3款之羈押原因，
    非予羈押，顯難進行追訴、審判及執行，於民國110年3月4
    日裁定羈押，嗣於110年6月4日第一次延長押在案，先予敘
    明。
(二)按羈押被告乃刑事訴訟上不得已之措施，法院於認定羈押被
    告之原因是否存在時，僅就被告是否犯罪嫌疑重大，有無刑
    事訴訟法第101條、第101條之1所定情形為必要之審酌。本
    件被告所涉上揭犯行，業經原審法院即臺灣彰化地方法院以
    109年訴緝字第38號判決判處有期徒刑19年6月在案（見本院
    卷第23至33頁之上開原審判決），並經本院於110年5月25日
    判決上訴駁回，本案雖尚未確定，然足見被告犯罪嫌疑確屬
    重大。又被告於本案共犯遭查獲後，經通緝10餘年才緝獲歸
    案，且長期居住大陸，另組家庭，係有足夠資力在大陸長期
    停留之人，具備逃匿海外之能力，加以其所犯為最輕本刑5
    年以上有期徒刑之重罪，而被告經原審及本院所判處之刑並
    非輕微，參以一般人趨吉避凶、畏懼重罪審判、執行之正常
    心理，可預期其逃匿以規避審判程序進行及刑罰執行之可能
    性非低，國家刑罰權有難以實現之危險，實有相當理由認被
    告有逃亡之虞，而有刑事訴訟法第101條第1項第3款之羈押
    事由。再酌以被告所涉販賣第一級毒品未遂犯嫌，不僅恐助
    長毒品氾濫，亦危及社會安全及國人健康，參酌被告所涉犯
    罪事實對社會侵犯之危害性及國家刑罰權遂行之公益考量，
    認對被告為羈押處分係適當必要，衡以司法追訴之國家社會
    公益與被告人身自由私益之利益比較後，認被告仍有羈押之
    必要性，且該羈押之必要性尚無從以限制住居、限制出境及
    具保等手段替代。
(三)聲請意旨雖以原審裁定被告具保限制住居後，於歷次開庭均
    準時報到，被告並無逃亡之虞等語，惟被告係經原審法院於
    民國110年1月7日當庭逮捕並裁定羈押在案，聲請意旨雖以
    前詞置辯，然亦未提出相關證據足令法院形成被告逃亡可能
    性低於百分之50之心證，自有相當理由足認被告有逃亡之虞
    。至聲請意旨所稱其有前述病症而需開刀治療云云，然法務
    部○○○○○○○○自102年1月1日起由中國醫藥大學附設醫院承辦
    收容人健保門診、戒護外醫之醫療環境及設備，
　　經該所於110年6月29日以中所衛字第11000224560號函及所
    附被告就醫紀錄、110年6月25日衛生科門診看診紀錄表及醫
    師簽註：「⑴症狀：左肩疼痛；⑵診斷:肩關節炎；㈢處置意見
    ：門診追蹤治療中。」足認被告在押期間就所患上開疾病，
    已可獲妥善照護，並得以在監所內給藥及持續追蹤，並無被
    告所稱因病須開刀治療之情，縱認其所言非虛，要非不得以
    戒護外醫方式協助被告接受檢查及相關醫療，並無非保外治
    療，顯難痊癒之情形存在，自與刑事訴訟法第114條第3款所
    定之要件不符。
(四)綜上所述，被告上述刑事訴訟法第101條第1項第3款之羈押
    原因尚未消滅，且審酌比例原則及必要性原則，認仍有羈押
    之必要，復核無刑事訴訟法第114條各款所列不得駁回具保
    停止羈押聲請之事由，是本件聲請具保停止羈押，自難准許
    ，應予駁回。
四、據上論斷，應依刑事訴訟法第220條，裁定如主文。
中　　華　　民　　國　　110 　年　　7 　　月　　5 　　日
            刑事第六庭　  審判長法　官　唐  光  義
                                法　官　鍾  貴  堯
                                法　官　劉  柏  駿
  以上正本證明與原本無異。
如不服本裁定，得於收受送達後五日內向本院提出抗告書狀（須
附繕本）。
                                書記官  林  巧  玲
　　　　　　　　　　　　　　　　
中　　華　　民　　國　　110 　年　　7 　　月　　5 　　日